【裁判字號】    99,審訴,789
【裁判日期】    991231
【裁判案由】    偽造有價證券
【裁判全文】
臺灣士林地方法院刑事判決             99年度審訴字第789號
公  訴  人  臺灣士林地方法院檢察署檢察官
被      告  張華銘
指定辯護人  本院公設辯護人林龍輝
上列被告因偽造有價證券案件，經檢察官提起公訴（99年度偵字
第3059號、第4982號），本院判決如下：
    主  文
張華銘犯偽造有價證券罪，處有期徒刑壹年捌月。緩刑年。偽
造如附表各編號所示之支票共肆紙均沒收。
    事  實
一、張華銘為圖己利，經基於意圖為自己不法所有之犯意，於民
    國99年2 月7 日凌晨2 時許，至位於臺北市○○區○○街47
    號之由其母郭寶卿所經營之「正安扣具股份有限公司」（下
    稱正安公司）處，以鑰匙開啟大門侵入正安公司辦公室內後
    （所涉侵入建築物部分未據告訴），將由郭寶卿及張華銘之
    父張正安所管領使用之正安公司之空白支票簿1 本（內含支
    票號碼自AA0000000 號起，至AA0000000 號止之空白支票78
    張，付款銀行為第一商業銀行，戶名為正安扣具股份有限公
    司，帳號為00000000 000號）及「郭寶卿」、「正安扣具股
    份有限公司」之印章各1 枚竊取得手（所犯親屬間竊盜罪嫌
    ，業經張正安、郭寶卿於偵查中撤回告訴，已由檢察官另為
    不起訴處分）。另基於意圖供行使之用而偽造有價證券之犯
    意，於同日某時許，在臺北縣三重市○○○路2 巷17號3 樓
    處（起訴書誤載為1 號3 樓，應予更正），在如附表各編號
    所示之空白支票上，虛偽填載如如附表各編號所示之「到期
    日」及「票面金額」等資料後，復盜蓋上揭「郭寶卿」及「
    正安公司」印文各1 枚後，接續偽造完成如附表各編號所示
    之支票（有價證券），隨即分別於99年2 月8 日上午6 時許
    及同日某時許，將如附表編號1 所示之支票，交予李美珍及
    吳國永（李美珍、吳國永所涉贓物罪嫌，另由檢察官偵辦）
    、另將如附表編號2 至4 所示之支票，交予不知情之辛金平
    （所涉偽造有價證券罪嫌，由檢察官另為不起訴處分）而加
    以行使。後辛金平將如附表編號2 所示之支票交予不知情之
    黃文料，由黃文料再轉交予不知情之劉文清、另將如附表編
    號3 、4 所示之支票2 張，交付予不知情之沈如妍。嗣郭寶
    卿發覺上揭空白支票簿及印章遭竊，於99年2 月8 日上午9
    時許向第一銀行士林分行辦理掛失止付。後因李美珍、吳國
    永提示如附表編號1 所示之支票，為第一銀行承辦行員田健
    智發覺該支票業經掛失，另經沈如妍提示如附表編號3 所示
    之支票，為銀行以該支票業經掛失為由而拒絕付款，始循線
    查悉上情。
二、案經臺北市政府警察局士林分局、北投分局報請臺灣士林地
    方法院檢察署檢察官偵查起訴。
    理  由
一、按被告以外之人於審判外之言詞或書面陳述，除法律有規定
    者外，不得作為證據；又被告以外之人於審判外之陳述，雖
    不符合同法第159 條之1 至第159 條之4 之規定，但經當事
    人於審判程序同意作為證據，法院審酌該言詞陳述或書面陳
    述作成時之情況，認為適當者，亦得為證據。當事人、代理
    人或辯護人於法院調查證據時，知有第159 條第1 項不得為
    證據之情形，而未於言詞辯論終結前聲明異議者，視為有前
    項之同意，刑事訴訟法第159 條第1 項及第159 條之5 分別
    定有明文。經查，本判決下列所引用之各該被告以外之人於
    審判外之陳述（含書面陳述），雖屬傳聞證據，惟當事人迄
    至言詞辯論終結前均未就證據能力之有無聲明異議，本院審
    酌此等證據資料製作時之情況，尚無違法不當及證明力明顯
    過低之瑕疵，亦認為以之作為證據應屬適當，故揆諸前開規
    定，爰逕依刑事訴訟法第159 條之5 規定，認前揭證據資料
    均例外有證據能力，合先敘明。
二、上揭事實，業據被告張華銘於偵查中及本院審理時迭承不諱
    （分見第3059號偵卷第42頁、第4982號偵卷第58頁，本院卷
    第12頁背面、第24頁背面），核與證人郭寶卿、張正安於偵
    查中指述其等於發覺上開空白支票簿遭竊後旋報警處理之情
    節相符，並經證人辛金平於警詢時陳述及偵查中指述、證人
    李美珍、吳國永、田健智、劉文清各於警詢時之陳述甚詳及
    證人沈如妍於偵查中之指述屬實（分見第3059號偵卷第9 至
    14 頁 、第20至21頁、第46至47頁及第65至66頁，第4982號
    偵卷第7 至8 頁、第12至13頁、第58至59頁、第81至84頁、
    第103 至106 頁），復有附表所示支票影本2 張、臺北市政
    府警察局北投分局查訪表、掛失止付票據提示人資料查報表
    、票據掛失止付通知書、遺失票據申報書各1 紙及第一商業
    銀行士林分行一士林字第00196 號函及所附之支票影本等在
    卷可稽（見第4982號偵卷第14頁、第17至20頁，第3059號偵
    卷第34頁及本院卷），足認被告前述自白與事實相符，堪予
    採信。本件事證明確，被告犯行洵堪認定，應依法論科。
三、核被告張華銘所為，係犯刑法第201 條第1 項之偽造有價證
    券罪。被告盜用被害人郭寶卿、張正安所管領之刻有「正安
    扣具股份有限公司」及「郭寶卿」印文之印章蓋印於如附表
    各編號所示支票之行為，為偽造有價證券之階段行為，而行
    使偽造有價證券之低度行為應為偽造有價證券之高度行為所
    吸收，均不另論罪。又按數行為於同時同地或密切接近之時
    地實施，侵害同一之法益，各行為之獨立性極為薄弱，依一
    般社會健全觀念，在時間差距上，難以強行分開，在刑法評
    價上，以視為數個舉動之接續施行，合為包括之一行為予以
    評價，較為合理，則屬接續犯，而為包括之一罪（最高法院
    86年臺上字第3295號判例參照）。查，被告在密切接近之時
    、地，所為多次偽造如附表各編號所示4 紙支票之舉動，侵
    害同一法益，依一般社會健全觀念，其行為獨立性尚屬薄弱
    ，合為包括之一行為予以評價，較為合理，為接續犯。又被
    告所犯偽造有價證券罪，係法定本刑3 年以上10年以下有期
    徒刑，並得併科3 千元以下罰金之重罪，本院考量被告因一
    時失慮始起意偽造有價證券之犯行，而被害人郭寶卿、張正
    安於本院審理時亦均表明原諒被告（參見本院卷第26頁），
    參以被告於案發時其大腦皮質之高等功能有部分障礙，經臨
    床診斷為「智能不足，輕度至中度（Mental retardation,
    mild to moderate）」，業經本院以99年度輔宣字第19號裁
    定為受輔助宣告之人，有本院99年度輔宣字第19號民事裁定
    1 份存卷可查（見偵卷第52至54頁），堪信被告應受前開影
    響致為本案犯行，是依被告犯罪之具體情狀及行為背景，確
    屬情輕法重，客觀上足以引起一般人之同情，縱宣告法定最
    低度之刑猶嫌過重，爰依刑法第59條之規定酌減其刑，並審
    酌被告犯罪之動機、目的、手段，所致生之危害及犯罪後坦
    承犯行態度等一切情狀，量處如主文所示之刑，以示懲儆。
    末查，被告前未曾因故意犯罪而受有期徒刑以上刑之宣告，
    此有臺灣高等法院被告前案紀錄表1 份附卷可查，其因一時
    失慮，致罹刑章，事後已坦承犯行，深具悔意，經偵、審程
    序及前開刑之宣告，當知所警惕，應無再犯之虞，本院因認
    前揭所宣告之刑以暫不執行為適當，爰依刑法第74條第1 項
    第1 款之規定，併予宣告緩刑3 年，以觀後效，並啟自新。
四、至被告所偽造如附表各編號所示之支票共4 紙，均係偽造之
    有價證券，不問屬於被告與否，均應依刑法第205 條之規定
    ，併予宣告沒收。
據上論斷，應依刑事訴訟法第299 條第1 項前段，刑法第201 條
第1 項、第205 條、第59條、第74條第1 項第1 款，刑法施行法
第1 條之1 ，判決如主文。
本案經檢察官黃育仁到庭執行職務。
中    華    民    國    99    年    12     月   31    日
                  刑事第一庭審判長法  官  雷雯華
                                  法  官  王沛雷
                                  法  官  莊明達
以上正本證明與原本無異。
如不服本判決應於收受判決後10日內向本院提出上訴書狀，並應
敘述具體理由；其未敘述上訴理由者，應於上訴期間屆滿後20日
內向本院補提理由書。
                                  書記官  丁梅芬
中    華    民    國    99    年    12     月   31    日
附錄本件論罪科刑依據法條全文
刑法第201 條
意圖供行使之用，而偽造、變造公債票、公司股票或其他有價證
券者，處3 年以上10年以下有期徒刑，得併科3 千元以下罰金。
行使偽造、變造之公債票、公司股票或其他有價證券，或意圖供
行使之用，而收集或交付於人者，處1 年以上7 年以下有期徒刑
，得併科3 千元以下罰金。
附表：
   ┌──┬─────┬────┬──────┐
   │編號│支票號碼  │到期日  │票面金額    │
   │    │          │        │（新臺幣）  │
   ├──┼─────┼────┼──────┤
   │ 1  │AA0000000 │99.2.8  │15萬元      │
   ├──┼─────┼────┼──────┤
   │ 2  │AA0000000 │99.2.8  │5萬元       │
   ├──┼─────┼────┼──────┤
   │ 3  │AA0000000 │99.4.15 │1 萬5000元  │
   ├──┼─────┼────┼──────┤
   │ 4  │AA0000000 │99.3.25 │10萬元      │
   └──┴─────┴────┴──────┘

司法院資訊處製作；財團法人民間司法改革基金會備份。
